# Modelos Lineales Multinivel básicos

```{r, warning=FALSE,message=FALSE}
library(tidyverse)
library(arm)
library(readr)
library(lme4)
library(stringr)
```

## Pooling completo vs no-pooling

Carga de datos de radon y depuración:

```{r}
radon <- read_delim('./data/ARM_Data/radon/srrs2.dat',trim_ws = TRUE)

radon_data <- radon %>%
  filter(state == "MN") %>%
  mutate(
    radon = activity,
    log_radon = log(if_else(activity == 0, 0.1, activity)),
    floor = floor,  # 0 for basement, 1 for first floor
    county_name = as.vector(county)
  ) %>%
  group_by(county_name) %>%
  mutate(
    county = cur_group_id()
  ) %>%
  ungroup()

```

Boxplot de los niveles de radon por ciudad:

```{r}
mean_radon <- mean(radon_data$log_radon, na.rm = TRUE)

ggplot(radon_data, aes(x = county_name, y = log_radon)) +
  geom_boxplot() +
  geom_abline(intercept = mean_radon, slope = 0, color = "red") +
  labs(title = "Boxplot of Log Radon Levels by City",
       x = "City",
       y = "Log Radon Level") +
  theme_minimal()
```

Boxplot de los niveles de radon por ciudad ordenados por tamaño de muestra:

```{r}
tabla_ns <- radon_data %>% group_by(county_name) %>% summarise(n = n())  

radon_data <- radon_data %>% 
  left_join(tabla_ns, by = "county_name")


radon_data <- radon_data %>%
  mutate(county_name = factor(county_name, levels = tabla_ns$county_name[order(tabla_ns$n)]))

ggplot(radon_data, aes(x = county_name, y = log_radon)) +
  geom_boxplot() +
  geom_abline(intercept = mean_radon, slope = 0, color = "red") +
  labs(title = "Boxplot of Log Radon Levels by County (Sorted by Sample Size)",
       x = "City",
       y = "Log Radon Level") +
  theme_minimal()
```

Boxplot de los niveles de radon por ciudad usando partial-pooling (Multinivel):

```{r}
lmer_radon <- lmer(log_radon ~ 1 + (1|county_name), data = radon_data)

radon_data <- radon_data %>% 
  mutate(log_radon_pred = predict(lmer_radon))

ggplot(radon_data, aes(x = county_name, y = log_radon_pred)) +
  geom_boxplot() +
  geom_abline(intercept = mean_radon, slope = 0, color = "red") +
  labs(title = "Boxplot of Log Radon Levels by City (Predicted)",
       x = "City",
       y = "Log Radon Level (Predicted)") +
  theme_minimal()
```

Pooling completo vs no-pooling con una covariable:

```{r}
muestra_counties <- c('LAC QUI PARLE', 'AITKIN','KOOCHICHING',
                      'DOUGLAS','CLAY','STEARNS','RAMSEY','ST LOUIS')

radon_data_r <- radon_data %>% mutate(county_s = as.character(county_name)) %>%
  filter(county_s %in% muestra_counties)


regresion_pooling <- lm(log_radon ~ floor, data = radon_data_r)
regresion_no_pooling <- lm(log_radon ~ -1+floor+county_name, data = radon_data_r)


coef_df <- coef(regresion_no_pooling)

coef_data <- data.frame(
  county_s = sub("county", "", names(coef_df)[grep("county", names(coef_df))]),
  slope = coef_df[grep("floor", names(coef_df))],
  intercept = coef_df[grep("county", names(coef_df))]
)


radon_data_r <- radon_data_r %>%
  left_join(coef_data, by = "county_s")

ggplot(data = radon_data_r) +
  geom_point(aes(x = floor, y = log_radon)) +
  geom_abline(aes(intercept = intercept, slope = slope), color = "blue") +  # Specific regression lines for each county
  geom_abline(intercept = coef(regresion_pooling)[1], slope = coef(regresion_pooling)[2], color = "red") +  # General regression line
  facet_wrap(~county_s) +
  labs(title = "Radon Levels by Floor with Specific and General Regression Lines",
       x = "Floor",
       y = "Log Radon Level") +
  theme_minimal()
```

Pooling parcial con una covariable (Multinivel):

```{r}
lmer_radon_floor <- lmer(log_radon ~ floor + (1|county_name), 
                         data = radon_data_r)


fixed_effect <- fixef(lmer_radon_floor)
random_effects <- ranef(lmer_radon_floor)$county


coef_data_lmer <- data.frame(
  county_s = rownames(random_effects),
  intercept_lmer = fixed_effect[1] + random_effects[, 1], 
  slope_lmer = fixed_effect[2]  
)

radon_data_r <- radon_data_r %>%
  left_join(coef_data_lmer, by = "county_s")

ggplot(data = radon_data_r) +
  geom_point(aes(x = floor, y = log_radon)) +
  geom_abline(aes(intercept = intercept_lmer, slope = slope_lmer), color = "blue") +  # Specific regression lines for each county
  geom_abline(intercept = fixed_effect[1], slope = fixed_effect[2], color = "red") +  # General regression line (fixed effects only)
  facet_wrap(~county_s) +
  labs(title = "Radon Levels by Floor with Specific and General Regression Lines",
       x = "Floor",
       y = "Log Radon Level") +
  theme_minimal()
```

## Modelo multinivel (pooling parcial)

Modelo con intercepto variable por condado y piso

```{r}
M1 <- lmer (log_radon ~ floor + (1 | county_name),data = radon_data)
display (M1)
```

Coeficientes estimados de regresion

```{r}
coef (M1)
```

Efectos fijos y efectos aleatorios

```{r}
fixef (M1)
ranef (M1)
```

Incertidumbres de los coeficientes estimados

```{r}
se.fixef (M1)

se.ranef (M1)

se_random <- se.ranef (M1)
```

Incertidumbre de los coeficientes por condado vs tamaño de muestra:

```{r}
tabla_se_random <- data.frame(county_name = rownames(se_random$county),
                              se = as.numeric(se_random$county))


tabla_se <- radon_data %>% group_by(county_name) %>% summarise(n = n()) %>% 
  left_join(tabla_se_random, by = "county_name") 

  ggplot(mapping = aes(x = n, y = se),data = tabla_se) +
  geom_point()

```

Intervalos de confianza para los coeficientes fijos:

```{r}
fixef(M1)[1]+c(-1,1)*qnorm(0.975)*se.fixef(M1)[1]
fixef(M1)[2]+c(-1,1)*qnorm(0.975)*se.fixef(M1)[2]
```

Intervalos de confianza para los coeficientes por condado. Intercepto total:

```{r}
coef(M1)$county[26,1]+c(-1,1)*qnorm(0.975)*se.ranef(M1)$county[26]
```

Solo efecto aleatorio sobre intercepto fijo

```{r}
as.matrix(ranef(M1)$county)[26]+c(-1,1)*qnorm(0.975)*se.ranef(M1)$county[26]
```

## Modelo multinivel con predictor por grupo

Preparación de datos:

```{r}
cty <- read_delim('./data/ARM_Data/radon/cty.dat',trim_ws = TRUE)

radon_data <- radon_data %>% mutate(fips = stfips * 1000 + cntyfips)

# Obtener el FIPS a nivel de EE.UU.
usa.fips <- 1000 * as.numeric(cty$stfips) + as.numeric(cty$ctfips)

# Encontrar las filas correspondientes a los condados únicos en Minnesota
usa.rows <- match(unique(radon_data$fips), usa.fips)

uranium <- cty[usa.rows, "Uppm"]
u <- log(uranium)

county_u_data <- data.frame(
  county_name = unique(radon_data$county_name),
  u = u
)

radon_data <- radon_data %>%
  left_join(county_u_data, by = "county_name") %>% 
  rename(u = Uppm)
```

Modelo con intercepto variable por condado y piso y Uranio

```{r}
M2 <- lmer (log_radon ~ floor + u + (1 | county_name),data = radon_data)
display (M2)
```

Resultados:

```{r, warning=FALSE,message=FALSE}
#coef(M2)
#fixef(M2)
#ranef(M2)
```

Relación coeficientes aleatorios por condado vs uranio:

```{r}
# Summarize the data
u <- radon_data %>%
  group_by(county_name) %>%
  summarise(u = mean(u))

# Calculate model coefficients
a.hat.M2 <- fixef(M2)[1] + fixef(M2)[3] * u$u + ranef(M2)$county
b.hat.M2 <- fixef(M2)[2]

# Standard error (assuming se.coef function calculates this)
a.se.M2 <- se.coef(M2)$county

# Prepare data for plotting
plot_data <- data.frame(
  u = u$u,
  a_hat = a.hat.M2,
  se = a.se.M2
) 
colnames(plot_data) <- c("u", "a_hat", "se")

# Create the plot
ggplot(plot_data, aes(x = u, y = a_hat)) +
  geom_point(size = 3) +
  geom_smooth(method = "lm", formula = y ~ x, se = FALSE, color = "black") +
  labs(x = "County-level uranium measure", y = "Estimated regression intercept") +
  theme_minimal() +
  scale_x_continuous(breaks = seq(-1, 1, 0.5)) +
  scale_y_continuous(limits = c(0.5, 2.0)) +
  theme(
    axis.title = element_text(size = 14),
    axis.text = element_text(size = 12)
  )
```

## Predicción de un modelo multinivel

```{r}
n.sims <- 1000

x.tilde <- 1
sigma.y.hat <- sigma.hat(M2)$sigma$data
coef.hat <- as.matrix(coef(M2)$county)[26, ]
u_value <- county_u_data[26,2]

y.tilde <- rnorm(1, sum(coef.hat * c(1, x.tilde, u_value)), sigma.y.hat)
y.tilde <- rnorm(n.sims, sum(coef.hat * c(1, x.tilde, u_value)), sigma.y.hat)

mean_y_tilde <- mean(y.tilde)
quantiles_y_tilde <- quantile(y.tilde, probs = c(0.25, 0.5, 0.75))

unlogged <- exp(y.tilde)
mean_unlogged <- mean(unlogged)
quantiles_unlogged <- quantile(unlogged, probs = c(0.25, 0.5, 0.75))

u.tilde <- mean(county_u_data[,2])
g.0.hat <- fixef(M2)["(Intercept)"]
g.1.hat <- fixef(M2)["u"]
sigma.a.hat <- sigma.hat(M2)$sigma$county
b.hat <- b.hat.M2

a.tilde <- rnorm(n.sims, g.0.hat + g.1.hat * u.tilde, sigma.a.hat)
y.tilde <- rnorm(n.sims, a.tilde + b.hat * x.tilde, sigma.y.hat)

quantiles_y_tilde <- quantile(y.tilde, probs = c(0.25, 0.5, 0.75),na.rm = T)
exp_quantiles_y_tilde <- exp(quantiles_y_tilde)

# Nonlinear predictions
y.tilde.basement <- rnorm(n.sims, a.hat.M2[26, ], sigma.y.hat)
y.tilde.nobasement <- rnorm(n.sims, a.hat.M2[26, ] + b.hat.M2, sigma.y.hat)
y.tilde <- 0.9 * y.tilde.basement + 0.1 * y.tilde.nobasement

mean_radon_basement <- mean(exp(y.tilde.basement))
mean_radon_nobasement <- mean(exp(y.tilde.nobasement))
mean_radon <- 0.9 * mean_radon_basement + 0.1 * mean_radon_basement

print(mean_radon_basement)
print(mean_radon_nobasement)
print(mean_radon)

```
